【裁判字號】    99,消債更,22
【裁判日期】    990622
【裁判案由】    更生事件
【裁判全文】
臺灣士林地方法院民事裁定            99年度消債更字第22號
債  務  人  甲○○
上列當事人聲請更生事件，本院裁定如下：
    主  文
債務人甲○○自中華民國九十九年六月二十五日下午五時起開始
更生程序。
命司法事務官進行本件更生程序。
    理  由
一、按債務人與金融機構協商成立者，不得聲請更生或清算，但
    因不可歸責於己之事由，致履行顯有重大困難者，不在此限
    。消費者債務清理條例（下稱消債條例）第151 條第5 項定
    有明文。次按，債務人不能清償債務或有不能清償之虞，且
    無擔保或無優先權之債務總額未逾新臺幣（下同）1,200 萬
    元者，於法院裁定開始清算程序或宣告破產前，得向法院聲
    請更生，觀諸消債條例第3 條、第42條第1 項規定自明。又
    法院開始更生程序之裁定，應載明其年、月、日、時，並即
    時發生效力。法院開始更生或清算程序後，得命司法事務官
    進行更生或清算程序，必要時得選任律師、會計師或其他適
    當之自然人或法人一人為監督人或管理人，復為同條例第45
    條第1 項、第16條所明定。
二、聲請意旨略以：伊有不能清償債務情事，前曾於民國97年間
    向最大債權金融機構之國泰世華商業銀行股份有限公司請求
    協商，並協商成立，協商條件為每月還款1 萬8,820 元。惟
    伊自98年9 月以後，於臺北市南港區清潔隊工作，每月收入
    僅為2 萬1,000 元，扣除上開協商金額後，無法維持最低基
    本生活，故伊確係因不可歸責於己，致履行協商條件顯有重
    大困難。且伊無擔保或無優先權之債務總額未逾1,200 萬元
    ，復未經法院裁定開始清算程序或宣告破產，爰向本院聲請
    更生等語。
三、經查，債務人所主張之上開事實，業據提出97年度綜合所得
    稅各類所得資料清單及財產歸屬資料清單（見本院卷第12至
    13頁）、前置協商機制協議書影本（見本院卷第15頁）、債
    務人全戶戶籍謄本（見本院卷第16至17頁）、薪資轉帳帳戶
    存摺內頁影本（見本院卷第28至30頁）及生活支出繳費證明
    （見本院卷第48至56頁）等為證，核閱屬實，堪認為真正。
    是以內政部主計處公布99年度臺北市每人每月最低生活費1
    萬4,614 元觀之，債務人每月收入2 萬1,000 元，扣除協商
    金額1 萬8,820 元後，僅餘2,180 元，確不足以支應其最低
    生活必要支出，債務人主張其有不可歸責於己之事由，致履
    行協商條件顯有困難，當屬實在。此外，債務人復查無消費
    者債務清理條例第6 條第3項 、第8 條或第46條各款所定駁
    回更生聲請之事由存在，則債務人聲請更生，應屬有據。揆
    諸首開說明，應予開始更生程序，並命司法事務官進行本件
    更生程序，爰裁定如主文。
中    華    民    國    99    年    6     月    22    日
                  民事第三庭  法      官  張國勳
上為正本係照原本作成。
本件不得抗告。
中    華    民    國    99    年    6     月    22    日
                              書  記  官  朱亮彰

司法院資訊處製作；財團法人民間司法改革基金會備份。
